臺灣板橋地方法院刑事判決　　　　　　　　　　　　九十三年度訴字第一０六五號
　　公　訴　人　臺灣板橋地方法院檢察署檢察官
　　被　　　告　甲○○
右列被告因違反毒品危害防制條例案件，經檢察官提起公訴（九十三年度毒偵字第二
０七號），及移送併辦（九十三年度毒偵字第二二三四、三三二三號、九十三年度核
退毒偵字第六四九號），因被告於準備程序進行中就被訴事實為有罪之陳述，經告知
簡式審判程序之旨，本院裁定由受命法官獨任進行簡式審判程序，並判決如左：
    主  文
甲○○連續施用第一級毒品，累犯，處有期徒刑捌月。扣案之第一級毒品海洛因殘渣
（殘留於塑膠盒壹只及斜口吸管壹支內，量微無法秤重）、第一級毒品海洛因壹包（
毛重零點四公克、淨重零點二公克）沒收銷燬之；注射針筒拾壹支、含海洛因殘渣之
塑膠盒壹只、含海洛因殘渣之斜口吸管壹支、斜口吸管貳支均沒收；又連續施用第二
級毒品，累犯，處有期徒刑參月。應執行有期徒刑玖月，扣案之第一級毒品海洛因殘
渣（殘留於塑膠盒壹只及斜口吸管壹支內，量微無法秤重）、第一級毒品海洛因壹包
（淨重零點壹伍公克，空包裝重零點肆壹公克）沒收銷燬之；注射針筒捌支、含海洛
因殘渣之塑膠盒壹只、含海洛因殘渣之斜口吸管壹支、斜口吸管貳支均沒收。
    事  實
一、甲○○前於民國八十九年間因偽造文書案件，經本院於九十年八月二十三日，以
    九十年度簡字第一三六號判處有期徒刑五月確定，並於九十年九月十一日易科罰
    金執行完畢；又曾因施用毒品案件，經本院以九十一年度毒聲字第三六五六號裁
    定送觀察、勒戒後，於九十一年十一月二十五日執行完畢出勒戒處所，認無繼續
    施用毒品之傾向，業經臺灣板橋地方法院檢察署檢察官於九十一年十一月二十六
    日以九十一年度毒偵字第三八八八號為不起訴處分確定在案。詎仍無法戒除毒癮
    ，復於前開觀察、勒戒執行完畢釋放後五年內，明知海洛因、安非他命業經公告
    列為毒品危害防制條例第二條之第一、二級毒品，不得非法持有、施用，竟基於
    施用第二級毒品安非他命之概括犯意，自九十二年年初某日起，至九十三年八月
    一日某時止（九十三年五月十日至同年六月九日除外），在臺北縣鶯歌鎮○○路
    一四六號一樓及臺北縣三峽鎮○○里○○街一一五之一號住處，以將海洛因摻水
    用注射針筒施用之方法，連續多次施用海洛因，平均一至二天施用一次；另基於
    施用第一級毒品海洛因之概括犯意，自九十二年五、六月間某日起至九十三年八
    月一日某時止（九十三年五月十日至同年六月九日除外），亦在上址，以將安非
    他命置於玻璃球吸食器內以火燒烤產生煙霧後吸食之方式，連續多次施用安非他
    命，亦平均一至二天施用一次，嗣分別於(一)九十二年十月三十日凌晨零時三十分
    許，在桃園市○○路七十七號廁所內為警查獲，並扣得其所有供施用之第一級毒
    品海洛因殘渣（殘留於塑膠盒一只內，量微無法秤重）、及其所有供施用毒品所
    用之注射針筒二支、含海洛因殘渣之塑膠盒一只、預備供施行之注射針筒一支；
    (二)又於九十三年五月八日十八時四十分許，在臺北縣鶯歌鎮○○路一四六號一樓
    為警查獲，並扣得其所有供施用之第一級毒品海洛因殘渣（殘留於斜口吸管一支
    內，量微無法秤重）、及其所有供施用毒品所用之注射針筒一支、含海洛因殘渣
    之斜口吸管一支、預備供施行之注射針筒六支、斜口吸管一支，嗣於九十三年五
    月十日因執行觀察、勒戒經送臺灣臺北看守所附設勒戒處所，經該勒戒處所於翌
    日九時三十分許採集尿液送驗，而查悉上情；(三)嗣又於九十三年七月十六日八時
    三十分許，在臺北縣鶯歌鎮○○路一四六號一樓為警查獲，並扣得其所有供施用
    之毒品海洛因一包（毛重零點四公克、淨重零點二公克）、及其所有供預備施用
    毒品所用之注射針筒一支、斜口吸管一支。又甲○○於九十二年十月三十日為警
    查獲後，經本院於九十三年一月十九日以九十三年度毒聲字第九七號裁定送觀察
    、勒戒後，於九十三年五月十日入所，並於九十三年六月九日觀察勒戒執行完畢
    出所，認有繼續施用毒品傾向。
二、案經桃園縣政府警察局桃園分局報請台灣桃園地方法院檢察署呈請臺灣高等法院
    檢察署檢察長令轉臺灣板橋地方法院檢察署檢察官偵查起訴及移送併辦。
    理  由
一、右揭事實，業據被告甲○○於警訊、偵審中供認不諱，而被告於九十二年十月三
    十日、九十三年五月八日、七月十六日為警查獲及於九十三年五月十日在臺灣臺
    北看守所附設勒戒處所執行觀察、勒戒之翌日即九十三年五月十一日九時三十分
    時，分別採集之尿液檢體，經送驗結果，均呈現安非他命、鴉片之陽性反應，此
    有桃園縣政府警察局桃園分局被採尿人姓名編號對照表、桃園縣衛生局桃檢清字
    第０一七六九號不法藥物尿液檢定書、台北縣政府警察局三峽分局峽警刑字第九
    三００一０七五三、00000000號查獲毒品危害防制條例案姓名對照表、
    臺灣檢驗科技股份有限公司九十三年五月二十日、九十三年七月二十八日出具之
    濫用藥物檢驗報告、臺灣臺北看守所附設勒戒處所報告書、臺灣台北看守所收容
    人毒品尿液檢驗報告表各一紙附卷可稽。次查，上該臺灣檢驗科技股份有限公司
    係先以酵素免疫分析法（ＥＩＡ）篩驗，其尿液中海洛因代謝物嗎啡、安非他命
    濃度超出檢測範圍，再以氣相層析質普儀分析法（ＧＣ／ＭＳ）確認；其檢驗方
    法係以「氣相層析儀」先將物質氣化後，再經分析管分離，由於各種物質之沸點
    及對管柱之吸附力不同，在經過檢測器（Detector）測定後，表現出不同之滯留
    時間（Retension time），以滯留時間來判斷係何種物質；再利用「質普儀」為
    檢測器，將物質撞擊成碎片，記錄其質譜圖。因每個化合物之鍵結能力不同，故
    不同之物質會有其特定之質譜圖，因此在物質之判斷上有如指紋之鑑定，在理論
    上，扣除人為因素，其精確度已接近百分之百。此外，復有上開第一級毒品海洛
    因殘渣（殘留於塑膠盒一只及斜口吸管一支內，量微無法秤重）、第一級毒品海
    洛因一包（毛重零點四公克、淨重零點二公克）、注射針筒十一支、含海洛因殘
    渣之塑膠盒一只、含海洛因殘渣之斜口吸管一支、斜口吸管二支扣案可資佐證，
    足證被告前開自白應與事實相符，應予信實。第查，被告前有二次涉犯施用毒品
    案件，一次經本院以九十一年度毒聲字第三六五六號裁定送觀察、勒戒後，於九
    十一年十一月二十五日執行完畢出勒戒處所，認無繼續施用毒品之傾向，業經臺
    灣板橋地方法院檢察署檢察官於九十一年十一月二十六日以九十一年度毒偵字第
    三八八八號為不起訴處分確定在案，第二次經送觀察、勒戒後，認有繼續施用毒
    品傾向等情，有該等不起訴處分書及臺灣高等法院被告全國前案紀錄表在卷可稽
    ，其於觀察、勒戒執行完畢釋放後，五年內再犯本件施用第一、二級毒品之罪，
    與毒品危害防制條例第二十三條第二項之規定相符，殆無疑問。從而，本案事證
    巳臻明確，被告犯行洵堪認定，自應依法論科。
二、被告行為時，毒品危害防制條例業已修正施行，是本件自應適用現行毒品危害防
    制條例之規定，不生新舊法比較問題。按海洛因及安非他命分屬第一級及第二級
    毒品，毒品危害防制條例第二條第二項第一款及第二款定有明文。核被告甲○○
    所為係犯毒品危害防制條例第十條第一項之施用第一級毒品罪及同條第二項之施
    用第二級毒品罪；其持有海洛因及安非他命之低度行為，分別為施用之高度行為
    所吸收，均不另論罪；其先後多次施用海洛因及甲基安非他命之犯行，均時間緊
    接，方法相同，各觸犯構成要件相同之罪名，顯係基於概括之犯意為之，均為連
    續犯，應依刑法第五十六條之規定分別以一罪論，並加重其刑；其所犯上開二罪
    ，犯意各別，行為互異，應分論併罰。又被告基於施用第一、二級毒品海洛因、
    安非他命之概括犯意，除其中已起訴之自九十二年五、六月間某日起至九十三年
    五月初某日止，及自九十二年年初某日起至九十三年五月八日止，分別連續多次
    施用第一、二級毒品外，其餘部分之犯罪事實雖未經檢察官起訴，然因此部分與
    前開起訴判罪部分有連續犯之裁判上一罪關係，為原起訴效力所及，基於審判不
    可分之原則，本院自得一併審理，附此敘明。末查被告曾於八十九年間因偽造文
    書案件，經本院於九十年八月二十三日，以九十年度簡字第一三六號判處有期徒
    刑五月確定，於九十年九月十一日易科罰金執行完畢，有卷附臺灣高等法院檢察
    署刑案紀錄簡覆表一份可按，其受有期徒刑執行完畢後五年以內再犯本案法定刑
    為有期徒刑之上開二罪，為累犯，均應依法遞加重其刑。爰審酌被告已有因施用
    毒品經觀察勒戒後，獲不起訴處分之寬典，猶因施用海洛因及安非他命再犯本罪
    ，顯未衷心悛悔，漠視法令之禁制，恣意濫用藥品，甚為可訾，兼衡其施用海洛
    因、安非他命所生危害實以自戕健康為主，於他人尚無明顯重大危害及其犯後終
    能供認無隱，態度良好等一切情狀，分別量處如主文所示之刑，並定其應執行之
    刑，以示懲戒，用勵自新。
三、扣案第一級毒品海洛因殘渣（殘留於塑膠盒一只及斜口吸管一支內，量微無法秤
    重）、第一級毒品海洛因一包（毛重零點四公克，淨重零點二公克），係第一級
    毒品，有臺北縣政府警察局三峽分局查獲涉嫌毒品危害防制條例案件毒品初步鑑
    驗報告書二紙（附於九十三年度毒偵字第二二三四號卷第十九頁、九十三年度毒
    偵字第三三二三號卷第二十五頁）及毒品鑑驗試劑二只可參，應依毒品危害防制
    條例第十八條第一項前段規定宣告沒收銷燬之。至於已經使用注射針筒三支、預
    備施打之針筒八支、含海洛因殘渣之塑膠盒一只、含海洛因殘渣之斜口吸管一支
    、斜口吸管二支，係被告所有供施用及預備施用毒品所用之物，業據被告於本院
    審理時供述在卷，爰依刑法第三十八條第一項第二款之規定宣告沒收。
據上論斷，應依刑事訴訟法第二百七十三條之一第一項、第二百九十九條第一項前段
，毒品危害防制條例第十條第一項、第二項、第十八條第一項前段、第二十三條第二
項，刑法第十一條前段、第五十六條、第四十七條、第三十八條第一項第二款、第五
十一條第五款，判決如主文。
本案經檢察官孫治平到庭執行職務
中　　　華　　　民　　　國　　九十三　　年　　　九　　　月　　二十二　　日
                              臺灣板橋地方法院刑事第四庭
                                  法  官  吳幸娥
右正本證明與原本無異
如不服本判決應於送達後十日內向本院提出上訴狀
                                  書記官  洪惠玲
中　　　華　　　民　　　國　　九十三　　年　　　九　　　月　　二十二　　日
附錄本案論罪科刑法條全文：
毒品危害防制條例第十條
施用第一級毒品者，處六月以上五年以下有期徒刑。
施用第二級毒品者，處三年以下有期徒刑。
